臺灣新竹地方法院民事裁定  
109年度消債更字第126號
聲  請  人  
即債務人    呂靜怡  
代  理  人  李麗君律師
上列當事人聲請消費者債務清理事件，本院裁定如下：
    主  文
債務人呂靜怡自中華民國一一○年三月十六日上午十一時起開始
更生程序。
命司法事務官進行本件更生程序。
    理  由
一、按債務人對於金融機構負債務者，在聲請更生或清算前，應
    向最大債權金融機構請求協商債務清償方案，或向其住、居
    所地之法院或鄉、鎮、市、區調解委員會聲請債務清理之調
    解，消費者債務清理條例（下稱消債條例）第151條第1項定
    有明文。次按，債務人不能清償債務或有不能清償之虞，且
    無擔保或無優先權之債務總額未逾新臺幣（下同）12,000,0
    00元者，於法院裁定開始清算程序或宣告破產前，得向法院
    聲請更生；法院開始更生程序之裁定，應載明其年、月、日
    、時，並即時發生效力，消債條例第3條、第42條第1項、第
    45條第1項分別定有明文。法院裁定開始更生或清算程序後
    ，得命司法事務官進行更生或清算程序，必要時得選任律師
    、會計師或其他適當之自然人或法人一人為監督人或管理人
    ，同條例第16條第1項亦有明文。
二、本件聲請意旨略以：
　　聲請人前有不能清償債務之情事，而積欠債務總額共計1,03
    6,037元，聲請人前於本院向最大債權銀行即台新國際商業
    銀行股份有限公司（下稱台新銀行）進行債務前置調解，惟
    債權人表示無法提供還款方案，聲請人當庭聲請轉更生程序
    等情，以致前置調解不成立，爰依消債條例請求裁定准許更
    生等語。
三、經查：
㈠、聲請人提出本件更生程序之聲請前，曾於109年9月間於本院
    向債權人聲請債務前置調解，惟債權人表示無法提供還款方
    案，聲請人當庭聲請轉更生程序，以致前置調解不成立乙情
    ，有調解程序筆錄附於本院109年度司消債調字第183號案卷
    可稽（調解卷第55頁），經核屬實，堪認聲請人已依消債條
    例之規定聲請前置調解未能成立。是以，本件聲請人所為本
    件更生聲請可否准許，即應綜衡聲請人之全部收支、信用、
    財產及勞力（技術）、年齡等狀況，審究其現況是否有不能
    清償債務或有不能清償之虞之情事而定。
㈡、關於聲請人之財產收入及支出部分：聲請人名下除財產總額2
    ,000元及95年出廠之汽車1輛外，別無其他財產，此有本院
    依職權調查聲請人之法務部—高額壽險資訊連結作業表及稅
    務電子閘門財產所得調件明細表等件附卷可憑（本院卷第11
    、31-37頁）；又聲請人陳稱其現擔任安捷飯店之房務人員
    ，109年8月至11月實領薪資分別為24,514元、24,435元、24
    ,909元、21,678元，沒有獎金，沒有領取社會補助等語，有
    聲請人提出之在職證明書、薪資明細表、訊問筆錄在卷可佐
    （本院卷第57-63、101頁），則本院暫以聲請人每月收入23
    ,884元【計算式：（24,514＋24,435＋24,909＋21,678）÷4＝23
    ,884元】，作為計算聲請人目前償債能力之依據；另聲請人
    主張其每月生活必要支出為：房租5,600元、膳食費10,000
    元、水電瓦斯費400元、交通費1,380元、電信費300元、勞
    保費524元、健保費334元、雜項支出2,000元，總計：20,53
    9元（調解卷第10-11頁）。然查，就聲請人主張每月生活必
    要支出，仍不得高於行政院衛生福利部公告110年度每人每
    月必要生活費用15,946元（110年每月最低生活費一覽表，
    本院卷第271頁），則本件聲請人每月生活必要支出為15,94
    6元，洵堪認定。
㈢、聲請人所負債務總額，除中華電信股份有限公司提出「每月
    償還3,000元，最後1期469元，共11期」，尚積欠台新銀行9
    7,003元、台新大安租賃股份有限公司142,706元、裕融企業
    股份有限公司927,927元、台灣大哥大股份有限公司30,968
    元、台灣之星電信股份有限公司6,075元、亞太電信股份有
    限公司7,471元，其未提出還款方案，有債權人陳報債權資
    料在卷可憑（本院卷第125、127、135、141、197、231頁）
    ，倘比照一般金融機構給予債務人之最優惠還款方案「180
    期、0利率」計算之，聲請人此部分債務每月須清償6,734元
    【計算式：（97,003＋142,706＋927,927＋30,968＋6,075＋7,47
    1）÷180≒6,734元】，故聲請人每月應還款金額為9,734元（
    計算式：3,000＋6,734＝9,734元）。從而，以聲請人每月收
    入23,884元，扣除每月必要生活支出15,946元後，雖餘7,93
    8元可供清償，惟仍不足以清償債務，更遑論聲請人現積欠
    之債務，其利息部分等仍持續增加中，堪認聲請人客觀上經
    濟狀況已有不能清償債務之情形，而有藉助更生制度調整其
    與債權人間之權利義務關係而重建其經濟生活之必要。
四、綜上所述，聲請人係一般消費者，其已達不能清償債務之程
    度，其中無擔保或無優先權之債務未逾12,000,000元，且未
    經法院裁定開始清算程序或宣告破產；又查無消費者債務清
    理條例第6條第3項、第8條或第46條各款所定駁回更生聲請
    之事由存在，則聲請人聲請更生，即應屬有據。本件聲請人
    聲請更生既經准許，併依上開規定命司法事務官進行本件更
    生程序，爰裁定如主文。至聲請人於更生程序開始後，應提
    出足以為債權人會議可決或經法院認為公允之更生方案以供
    採擇，而司法事務官於進行本件更生程序、協助債務人提出
    更生方案時，亦應依債務人之薪資變化、社會常情及現實環
    境衡量債務人之償債能力，並酌留其生活上應變所需費用，
    進而協助債務人擬定允當之更生方案，始符消債條例重建債
    務人經濟生活之立法目的，附此敘明。
中　　華　　民　　國　　110 　年　　3 　　月　　16　　日
                  民事第二庭    法　官　林麗玉
以上正本係照原本作成。
本件不得抗告。
中　　華　　民　　國　　110 　年　　3 　　月　　16　　日
                                書記官　郭春慧